臺灣臺南地方法院民事判決
110年度重勞訴字第4號
原      告  陳琝繪  


訴訟代理人  張簡宏斌律師
被      告  國泰人壽保險股份有限公司

法定代理人  黃調貴  
訴訟代理人  林憲一  
上列當事人間請求確認僱傭關係存在等事件，本院於民國111年3
月9日言詞辯論終結，判決如下：
    主      文
原告之訴及假執行之聲請均駁回。
訴訟費用由原告負擔。
    事實及理由
一、按確認法律關係之訴，非原告有即受確認判決之法律上利益
    者，不得提起之，民事訴訟法第247條第1項定有明文。而所
    謂有即受確認判決之法律上利益，係指法律關係之存否不明
    確，原告主觀上認其在法律上之地位有不安之狀態存在，且
    此種不安之狀態，能以確認判決將之除去者而言，故確認法
    律關係成立或不成立之訴，苟具備前開要件，即得謂有即受
    確認判決之法律上利益（最高法院42年台上字第1031號、52
    年台上字第1237號、52年台上字第1240號判例意旨參照）。
    本件原告主張被告於民國109年8月28日違法終止原告與被告
    間勞動契約，兩造間之僱傭關係仍為存在，已為被告所否認
    ，則兩造間僱傭關係是否仍繼續存在，即屬不明確，致使原
    告在法律上之地位及權利有不安之狀態存在，而此種狀態得
    以本件確認判決予以除去，揆諸前揭說明，原告提起本件確
    認僱傭關係存在之訴即有受確認判決之法律上利益，合先敘
    明。
二、原告起訴主張：
　㈠原告為被告所屬專招南輝通訊處保險業務員，曾招攬保戶陳
    貞君投保儲蓄險及壽險，其中陳貞君投保之部分保單，經陳
    貞君以其事忙，授權原告代於保單上簽立其姓名。原告於民
    國108年12月8日向陳貞君招攬保單號碼0000000000號保險，
    當日陳貞君已同意投保，並完成簽名。翌日因原告代理送件
    之同事不慎誤植電子投保確認書受理編號，原告在保單内容
    未變更之情形下，代陳貞君於同事重印之確認書簽立姓名，
    並有事後向陳貞君告以上情。另原告招攬黃馨誼投保保單號
    碼0000000000號美元保單，於109年4月22日黃馨誼聯絡原告
    欲辦理縮小保額領回保費急用。原告於黃馨誼授權下，代為
    辦理行動保全，在IPAD上簽立其姓名，並傳送驗證碼至黃馨
    誼行動電話，由黃馨誼告知原告驗證碼後輸入上傳，縮小保
    額匯款也匯入黃馨誼指定之帳戶。翌日黃馨儀告知需縮小保
    額至5000美元，授權原告在重新列印之確認書上代為簽名，
    仍由黃馨誼告知驗證碼完成輸入上傳，並將款項再次匯入黃
    馨誼指定之帳戶。陳貞君、黃馨誼以不滿原告服務品質為由
    ，分別於109年5月7日、8日致電公司客服投訴原告未經授權
    擅自簽立保戶姓名。被告接受投訴後，未盡調查即逕自認定
    原告未經授權擅為保戶代為簽名，已違反被告業務員獎懲辦
    法及保險業務員管理規則第19條第1項第7款規定，於109年8
    月28日將原告免職並撤銷業務員登錄資格。然原告距退休僅
    剩3年，除保單號碼0000000000號保單之電子投保確認書係
    因受理編號誤植外，其餘被告認定上開未經授權代保戶簽名
    部分並非屬實，對於被告並不生營業損失，被告之處分，顯
    屬過苛，不符合勞動基準法第12條第1項第4款所定情節重大
    之要件，被告終止勞動契約為不合法。原告乃以109年11月2
    日以台南地方法院郵局存證號碼001659號存證信函通知被告
    仍依約為提出勞務之準備。
　㈡原告請求被告給付之項目及金額如下：
　　⒈每月工資：被告解僱不合法，兩造僱傭關係仍存在，被告
      拒絕受理，即應負受領遲延責任，原告自得請求被告給付
      自109年8月28日起至復職前1日止，以被告所定每一工作
      月為一期，按期於每期被告給付員工工資日給付原告新臺
      幣（下同）102,525元。
　　⒉按月提繳勞工退休金至專戶：原告平均月投保薪資為43,90
      8元，依勞工退休金月提繳工資分級表第35級所載，應以4
      5,800元計算，則被告應自109年9月起按月提繳退休金2,7
      48元【計算式：45,800*6%=2,748】至原告之勞工退休金
      專戶。
  ㈢聲明：⒈確認原告與被告間僱傭關係存在。⒉被告應自109年8
    月28日起至原告復職日止，以被告所定每一工作月為一期，
    按期於每期被告給付員工工資日給付原告102,525元，及自
    應給付之翌日起至清償日止，按年息5%計算之利息。⒊被告
    應自109年9月1日起至原告復職日，按月提繳勞工退休金2,7
    48元於原告之勞工退休金個人專戶。⒋被告應撤回向壽險公
    會所為撤銷原告業務登錄資格之申請。⒌原告願供擔保，請
    准宣告上開第二、三項得假執行。
三、被告答辯略以：
  ㈠原告確有代訴外人陳貞君簽署保單（下稱系爭保單）要保書
    及電子投保確認書等文件之行為：此為訴外人陳貞君所確認
　　，亦為原告回覆被告公司之聲明書中所自承，縱原告事後有
    向訴外人陳貞君說明或經其同意（假設語氣，被告公司否認
    之），惟仍屬保險業務員管理規則所規定之代簽名行為，已
    違反被告公司所訂之工作規則等，且情節重大者，被告公司
    據此予以免職並撤銷其業務員登錄資格，洵屬有據。
　㈡依業務員獎懲辦法、保險業務員管理規則及業務員所屬公司
    依保險業務員管理規19條第1項懲處登錄之參考標準表等規
    定，如業務員有代要保人或被保險人簽名之情事時，其懲處
    標準均唯一為撤銷登錄，並無其他較輕之懲罰方式，被告公
    司就業務員代簽名之懲罰標準一致，並無如原告所稱有過苛
    之情事。且原告自87年受雇於被告公司以來均擔任業務員一
    職，108年事發當時並已位居該單位之業務經理，理應深知
    上揭保險業務員管理規則之規範内容，長年以來卻一再私自
    代保戶簽名，已然欠缺擔任保險業務員所應具備之誠信，亦
    違反勞工應忠誠履行勞務給付之義務，不僅損害保戶之利益
    ，亦嚴重損害被告公司之商譽，破壞被告公司對原告之互信
    機制。況原告既遭撤銷業務員登錄資格，實際上已無法再擔
    任保險業務員之職務，自無從再為被告公司招攬保險業務
　　，被告公司據此予以免職，尚難認有何不符最後手段性。
　㈢聲明：⒈原告之訴駁回。⒉訴訟費用由原告負擔。⒊如受不利判
    決，願以中央政府建設公債供擔保，請准宣告免為假執行。
四、兩造不爭執事項：
  ㈠原告於87年12月24日受僱於被告公司擔任業務員，負責招攬
    保險等工作，108年3月21日升任被告公司轄下專招南輝通訊
    處㈠泰綸推展處業務經理㈡一職。
　㈡原告曾向訴外人陳貞君招攬下表之保單（下稱系爭保單）：
序號 保單號碼 (商品名稱) 要保人 被保人 投保始期 契約效力 年期 (繳別) 招攬人 1 0000000000 澳利優澳幣 陳貞君 102年4月17日 終身滿期 6年 年繳 陳琝繪 2 0000000000 真安順 陳貞君 102年9月4日 正常 20年 年繳 陳琝繪 3 0000000000 月月康利 陳貞君 104年9月9日 正常 0年 躉繳 陳琝繪 4 0000000000 增美福美元 陳貞君 105年9月25日 正常 6年 年繳 陳琝繪 5 0000000000 祿美年年美元 陳貞君 108年12月30日 正常 6年 年繳 陳琝繪 
  ㈢訴外人陳貞君曾向被告公司申訴系爭保單上之署名均非其所
    親簽，而係由原告所為。嗣被告公司派員訪查時，訴外人陳
    貞君於系爭保單要保書、客戶適合度調查評估表、集體彙繳
    件申請書、契約審閱期間確認聲明書、非美籍人士投保聲明
    書、電子投保聲明暨確認書、電子投保及線上行動服務約定
    聲明暨確認書等文件上之要、被保人署名欄旁邊簽名，以確
    認非其所親簽。
　㈣原告於回覆被告公司之聲明書中表示：「系爭保單序號5係因
    不慎誤植電子投保確認書，因改版在即為求時效，才重印一
    張新確認書並代立簽名送件。事後遞交保單時，客戶有發現
    確認書書寫筆跡不像其本人所簽，當下有對其解釋說明上情
    ，訴外人陳貞君並未責怪，但有交待日後最好都給本人簽。
    另外質疑系爭保單均非親簽部分，均因訴外人陳貞君投保時
    校務煩忙分身乏術，而以電話聯絡同意我代為處理，事後也
    都一直每年正常繳費，維持契約持續有效。」
　㈤被告公司於109年8月28日以國壽字第000000000號令，認原告
    涉有多件代保戶於要保書及電子投保確認書上簽名之情事，
    經查屬實，依業務員獎懲辦法第四條及業務員管理規則第19
    條第1項第7款規定，著予免職處分並撤銷業務員登錄資格。
　㈥原告曾就被告公司上揭免職及撤銷業務員登錄處分提出申覆
    ，被告公司於109年9月25日以國壽字第109091354號函復，
    認其代簽名行為屬實，故懲處維持原議（免職處分並撤銷業
    務員登錄資格）。嗣原告向壽險公會申覆該公會於110年1月
    25日以壽會貴字第1100100700號函覆認定原告申覆為無理由
    。
　㈦被告公司訂定之工作規則第11條、第49條及第94條第1項分別
    規定：「員工有下列情事之一者，本公司得不經預告終止勞
    動契約：四、違反勞動契約或本工作規則而依個案事實認定
    情節重大者。」、「員工有下列各款情事之一者，酌予懲戒
    ：十二、違反『保險業務員管理規則』者。」、「員工有第11
    條所列情事之一者，應予免職。」。
　㈧被告公司訂定之業務員獎懲辦法第四條規定：「業務員之懲
    戒分為申誡、記過、記大過及免職等四種。業務員有附件㈠
    所列情事之一者，除依前項規定懲戒外，並按其情節輕重予
    以三個月以上一年以下停止招攬行為或撤銷其業務員登錄之
    處分。」，而附件㈠其中七、⒈規定：「代要保人或被保險人
    簽章。」之懲戒標準為撤銷登錄。
　㈨保險業務員管理規則第19條第1項規定：「業務員有下列各款
    情事之一者，除有犯罪嫌疑，其行為時之所屬公司應依法移
    送偵辦外，並應按其情節輕重，予以三個月以上一年以下停
    止招攬行為之處分：…七、代要保人或被保險人簽章…。」。
　㈩業務員所屬公司依保險業務員管理則第19條第1項懲處登錄之
    參考標準表，其中七、⒈規定代要保人或被保險人簽章。」
    之懲處標準為撤銷登錄。　　
五、兩造爭執事項：
  ㈠原告有無代訴外人陳貞君簽署系爭保單要保書及電子投保確
    認書等文件之行為？
　㈡若有，是否構成勞動基準法第12條第1項第4款所規定「違反
    勞動契約或工作規則，情節重大者」之事由？
　㈢被告公司依業務員獎懲辦法及業務員管理規則等相關規定，
    將原告予以免職並撤銷其業務員登錄資格有無理由？　　
六、得心證之理由：
  ㈠原告有代訴外人陳貞君、黃馨誼簽署保單要保書及電子投保
    確認書等文件之行為：
　　被告主張陳貞君曾向被告公司申訴系爭保單上之署名均非其
    所親簽，而係由原告所為。並於被告公司派員訪查時，於系
    爭保單要保書、客戶適合度調查評估表、集體彙繳件申請書
    、契約審閱期間確認聲明書、非美籍人士投保聲明書、電子
    投保聲明暨確認書、電子投保及線上行動服務約定聲明暨確
    認書等文件上之要、被保人署名欄旁邊簽名，以確認非其所
    親簽；原告亦於回覆被告聲明書上表示「系爭保單序號5係
    因不慎誤植電子投保確認書，因改版在即為求時效，才重印
    一張新確認書並代立簽名送件。」等情，業據提出系爭保單
    要保書等相關文件影本、原告之聲明書影本(勞專調字卷第9
    8-128頁)為證，並經證人陳貞君於本院證稱：「（法官：提
    示本院卷第98-126頁確認聲明書、確認文件等予證人閱覽，
    上開文件陳貞君旁「陳貞君非本人親簽」等文字，是否為證
    人所書寫？）是，最後一件是在108 年，那份我知道，但其
    中有一份資料原告跟我說她寫錯了，沒有經過我的同意就自
    己簽了，這次是導火線，所以我才想說要查證要保書上是否
    都由我親簽，我就打電話到被告那邊，被告那邊就有派人員
    調我全部的要保書讓我確認，因為原告是簽完之後才傳LINE
    給我，我才知道，那不是我親簽。（法官：由被證2 所記載
    日期最早時間是102 年4 月17日至108 年12月間，這中間每
    一份要保書都沒有授權原告去簽？）我都沒有授權，且被告
    好像也沒有授權這回事，這些我都知道，但這些文件都不是
    我簽的，我沒有授權給原告，我跟原告間是基於信任關係，
    因為原告有時候有拿給我簽，有時候沒有。（原告訴訟代理
    人問：請鈞院提示勞專調卷第31頁予證人閱覽，該LINE對話
    截圖，其中黃色螢光筆標示部分，證人表示沒有授權給原告
    簽名，卻有獲得理賠紀錄？）證人陳貞君獲得理賠，並不代
    表我有授權，我有問原告這些醫療費用可不可以申請理賠，
    原告說可以。（原告訴訟代理人問：證人有投保，保險公司
    會進行電訪，證人是否有跟電訪人員說沒有授權原告簽名，
    並不知道有這些保單？）我知道有這些保單，但不代表有授
    權，因為我跟原告保了10份的保險，原告有的有拿過來，有
    的沒有拿過來。（證人是否都有如期繳費？）我有繳，我的
    意思是我都知道這些保單，但不代表有授權，是最後一份10
    8 年時，才知道原告跟我簽了這麼多份，因為原告有傳LINE
    過來給我看。」等語（本院卷第92-93頁）；又證人黃馨誼
    亦證述：「一開始投保的時候，當下跟原告購買的時候，有
    簽兩份保單，後續可能發現我有更改保單內容，原告幫我代
    簽。（法官問：證人如何發現？）原告的關係，我有跟被告
    詢問想要確認，才發現原告從中幫我代簽很多次。（原告訴
    訟代理人問：請提示原證二第4頁予證人閱覽，該對話內容
    意思為何？）這個部分是原告跟我說有更改保單的部分，原
    告直接幫我代簽名就可以了，所以我當下完全不知道公司的
    規定是不可以幫我代簽名的。（原告訴訟代理人問：從這張
    圖來看，證人是拒絕原告幫證人代簽名？）是。」等語（本
    院卷第101-102頁），堪信被告主張原告有未經陳貞君、黃
    馨誼授權代陳貞君、黃馨誼於保單要保書、客戶適合度調查
    評估表、集體彙繳件申請書、契約審閱期間確認聲明書、非
    美籍人士投保聲明書、電子投保聲明暨確認書、電子投保及
    線上行動服務約定聲明暨確認書上簽名之情事。
　㈡原告之代簽行為已經違反工作規則，且情節重大：
　　⒈被告公司訂定之工作規則第11條、第49條及第94條第1項分
      別規定：「員工有下列情事之一者，本公司得不經預告終
      止勞動契約：違反勞動契約或本工作規則而依個案事實
      認定情節重大者。」、「員工有下列各款情事之一者，酌
      予懲戒：違反『保險業務員管理規則』者。」、「員工有
      第11條所列情事之一者，應予免職。」。另被告公司訂定
      之業務員獎懲辦法第四條規定：「業務員之懲戒分為申誡
      、記過、記大過及免職等四種。業務員有附件㈠所列情事
      之一者，除依前項規定懲戒外，並按其情節輕重予以三個
      月以上一年以下停止招攬行為或撤銷其業務員登錄之處分
      。」，而附件㈠其中七、⒈規定：「代要保人或被保險人簽
      章。」之懲戒標準為撤銷登錄。再保險業務員管理規則第
      19條第1項規定：「業務員有下列各款情事之一者，除有
      犯罪嫌疑，其行為時之所屬公司應依法移送偵辦外，並應
      按其情節輕重，予以三個月以上一年以下停止招攬行為之
      處分：…七、代要保人或被保險人簽章…。」。
  　　業務員所屬公司依保險業務員管理則第19條第1項懲處登
　　  錄之參考標準表，其中七、⒈規定代要保人或被保險人簽
　　  章。」之懲處標準為撤銷登錄。此有被告公司提出被告公
      司之工作規則、業務員獎懲辦法、保險業務員管理規則、
      業務員所屬公司依保險業務員管理規則第19條第1項懲處
      登錄之參考標準表（勞專調字卷第129-141頁)附卷可參。
　　⒉查原告有代要保人陳貞君、黃馨誼簽名於保單要保書上簽
      名、電子投保聲明暨確認書上之行為，已如前述，確實違
      反被告公司業務員獎懲辦法第4條及保險業務員管理規則
      第19條第1項規定，被告公司於109年8月28日予以免職處
      分並撤銷業務員登錄資格，核屬有據。
　　⒊原告雖主張：原告係經陳貞君及黃馨誼授權而代簽，且陳
      貞君及黃馨誼均主張與被告間之保險契約仍存在，被告無
      實質損害，尚未達情節重大之程度等語，並提出line對話
      截圖紀錄為證，然查原告之代簽名並未經陳貞君及黃馨誼
      之授權，已經陳貞君、黃馨誼證述如上，且原告未經客戶
      同意，代客戶簽名於保險要保書上，經客戶反應，被告才
      獲悉而介入調查，對於被告公司的聲譽已構成重大影響，
      且損及客戶對被告管理的信賴基礎，這種不利影響，與個
      案上客戶事後是否仍會同意保險契約存在或是否仍得依保
      險契約申請理賠，並不相干。原告此部分主張，尚無從採
      為其有利之認定。又原告曾就被告公司上揭免職及撤銷業
      務員登錄處分提出申覆，被告公司於109年9月25日以國壽
      字第109091354號函復，認其代簽名行為屬實，維持免職
      處分並撤銷業務員登錄資格之原議。嗣原告向壽險公會申
      覆該公會於110年1月25日以壽會貴字第1100100700號函覆
      認定原告申覆為無理由。依保險法訂定之保險業務員管理
      規則第19條規定，業務員之處分係按情節輕重為「3 個月
      以上1 年以下停止招攬行為或撤銷其業務員登錄之處分」
      ，可知壽險公會同認原告之違規情節甚為嚴重。故被告依
      勞基法第12條第1 項第4 款規定予以解僱，尚難認違反解
      僱最後手段性原則。
  ㈢被告已合法解僱原告：
    ⒈按勞工有違反勞動契約或工作規則，情節重大者，雇主得
      不經預告終止契約，勞動基準法第12條第1 項第4 款定有
      明文。被告公司業務員獎懲辦法第4條，亦有相似之規定
      。
　　⒉查原告有原告涉有多件代保戶陳貞君、黃馨誼於要保書及
      電子投保確認書上簽名之情事，違反被告公司訂定之業務
      員獎懲辦法第四條及業務員管理規則第19條第1項第7款規
      定，已如前述，則被告公司於109年8月28日以國壽字第00
      0000000號令，將原告著予免職處分並撤銷業務員登錄資
      格，核屬有據，原告主張被告之解雇不合法等語，為無理
      由。
　㈣依上論證，本件被告依勞基法第12條第1 項第4 款規定解僱
    原告為合法，兩造間僱傭關係已不存在，則原告另以兩造僱
    傭關係存在為前提，請求被告給付解僱時起至復職之日止，
    按月給付薪資及按月提繳勞工退休金於原告之勞工退休金個
    人專戶，暨撤回向壽險公會所為撤銷原告業務登錄資格之申
    請等部分，自無庸再予審酌。
七、從而，原告請求⒈確認兩造間之僱傭關係存在；⒉被告應自10
    9年8月28日起至原告復職日止，以被告所定每一工作月為一
    期，按期於每期被告給付員工工資日給付原告102,525元及
    自應給付之翌日起至清償日止，按年息5%計算之利息。⒊被
    告應自109年9月1日起至原告復職日，按月提繳勞工退休金2
    ,748元於原告之勞工退休金個人專戶。⒋被告應撤回向壽險
    公會所為撤銷原告業務登錄資格之申請，均無理由，應予駁
    回。其假執行之聲請，亦失所附麗，併予駁回。
八、本件事證明確，雙方其他攻擊防禦及舉證方法，經本院審酌
    後，認為均不影響判決結論，故無庸逐一論述，附此說明。
九、訴訟費用負擔之依據：民事訴訟法第78條。　　
中　　華　　民　　國　　111 　年　　 3　　月　　24　　日
                  勞動法庭法  官　李杭倫 
以上正本係照原本作成。
如對本判決上訴，須於判決送達後20日內向本院提出上訴狀。
如委任律師提起上訴者，應一併繳納上訴審裁判費。
中　　華　　民　　國　　111 　年　　3 　　月　　24　　日
                          書記官　黃怡惠